【裁判字號】    97,上訴,678
【裁判日期】    970602
【裁判案由】    違反槍砲彈藥刀械管制條例
【裁判全文】
臺灣高等法院高雄分院刑事判決        97年度上訴字第678 號
上  訴  人
即  被  告  甲○○
指定辯護人  公設辯護人  于欣潔
上列上訴人因違反槍砲彈藥刀械管制條例案件，不服臺灣高雄地
方法院96年度重訴字第73號中華民國97年3 月12日第一審判決（
起訴案號：臺灣高雄地方法院檢察署96年度偵緝字第1935號），
提起上訴，本院判決如下：
    主  文
上訴駁回。
    事  實
一、甲○○於民國93年間因公共危險、竊盜、毀損案件，經臺灣
    高雄地方法院分別判處有期徒刑6 月、4 月、4 月，並定執
    行刑為有期徒刑1 年；又因竊盜案件，經同法院判處有期徒
    刑6 月確定；兩案接續執行，已於95年1 月7 日縮刑期滿執
    行完畢。仍不悔改，明知非經中央主管機關許可，不得無故
    製造槍砲彈藥刀械管制條例所列管具有殺傷力之爆裂物，竟
    於96年2 月25日15、16時許，在高雄市○○區○○里○○○
    路友成巷1-10號住處附近公園內，先撿拾旁邊廟宇因廟會活
    動後剩餘之鞭炮，及遭人丟棄含瓶蓋之國安感冒糖漿空玻璃
    瓶，將鞭炮拆開並取出火藥倒入玻璃瓶內約半瓶，並以隨意
    檢拾之鐵釘、石塊為工具，將玻璃瓶蓋鑿洞後插入鞭炮之引
    線，並將引線一端露出瓶蓋洞口，製造可以點火引爆具有殺
    傷力之爆裂物1 枚。嗣於96年2 月27日22時30分許，將該爆
    裂物1 枚隨身攜出，在高雄市○○區○○街166 巷口，因行
    跡可疑為警盤查，當場查扣該爆裂物1 枚，始悉上情。
二、案經高雄市政府警察局小港分局報請臺灣高雄地方法院檢察
    署檢察官偵查起訴。
    理  由
一、法院或檢察官得囑託醫院、學校或其他相當之機關、團體為
    鑑定，或審查他人之鑑定；鑑定之經過及其結果，應命鑑定
    人以言詞或書面報告；刑事訴訟法第206 條第1 項、208 條
    第1 項前段定有明文。卷附內政部警政署刑事警察局之鑑驗
    通知書、法務部調查局之鑑定通知書，分別係臺灣高雄地方
    法院檢察署檢察官、原審法院囑託機關、團體經鑑定後所出
    具之書面鑑定報告，該鑑定意見書雖係被告以外之人於審判
    外之陳述，然既合於刑事訴訟法第159 條第1 項規定所稱「
    法律有規定者」有證據能力之情形，應有證據能力。
二、訊據上訴人即被告甲○○（下稱被告）雖否認有製造爆裂物
    之犯行，辯稱：是因好玩而隨意撿拾未燃燒之鞭炮及空玻璃
    瓶，引信埋在瓶內並未拉出來，應無殺傷力云云。惟查：
  (一)扣案之物係將鞭炮之火藥裝入玻璃瓶內，火藥數量約為瓶內
    容量一半，瓶蓋有鑿洞並插入鞭炮引信之方式加以製造等情
    ，業據被告於警詢及偵查中坦承無訛（警卷第2 頁、偵查卷
    第4 頁、偵緝卷第16頁）。核與查獲本案之警員李明隆所稱
    ：「扣案物是請被告拿出證件及身上物品時發現的；瓶蓋上
    有引線，引線是從瓶身裡面穿出瓶蓋，警卷第23頁照片是當
    時查獲爆裂物之現狀，但引線比較細，瓶蓋穿孔比較大，若
    將瓶子顛倒，引線會掉落；查獲當時有部分引線是在瓶面，
    部分露出瓶蓋，我們拿取過程中有脫落，所以拍照時有將之
    放回去；瓶蓋和瓶身可以鎖緊，查獲時已經鎖緊，我們不敢
    動，怕引起火花；我們將扣案物纏繞透明膠帶，是怕有人去
    轉動瓶蓋引起爆炸，且為了保全證據；查獲時引線有突出來
    ，就是因為發現瓶蓋有異狀，也有引線突出來，纔覺得這個
    東西有問題。若沒有引線的話，不會覺得有問題，經檢視又
    發現裡面有火藥」（原審卷第86、87頁），及照片所示扣案
    物當時之現狀相符（警卷第23頁），被告事後翻異，所辯引
    信並未拉出，顯係卸責之詞。
  (二)扣案之物經送內政部警政署刑事警察局依檢視法、透視法、
    拆解法、呈色試驗法、氣相層析質譜分析法、紅外線光譜分
    析法、掃描式電子顯微鏡/X- 射線能譜分析法鑑定，認為：
    「高約9.5 公分，寬約4.9 公分，外露爆引約3 公分。經X
    光透視及拆解檢視，係以三角型玻璃瓶為容器，內填26.1公
    克之銀灰色粉末（取樣1 公克送本局鑑識科鑑定認係煙火類
    火藥）、並以總長11.2公分爆芯（包括外露爆芯3 公分）從
    罐蓋孔洞插入為爆引，依其結構認係點火式爆裂物，認具殺
    傷力」，有該局96年4 月30日刑偵五字第0960063539號鑑驗
    通知書可稽（偵查卷第11頁）。被告對以上之鑑定方法及結
    論，雖有質疑，然經該局以96年11月21日刑偵五字第096017
    2657號補稱：「(1)本局鑑驗僅將土製爆裂物之瓶蓋打開，取
    出內容物1 公克做化學鑑驗，證物隨即由高雄市政府警察局
    小港分局領回保管，並無做其他破壞性之檢驗，故若有需要
    送其他公正單位再行鑑定，並不影響其鑑定結果。(2)國內對
    爆裂物之鑑定方式有檢視法、透視法、拆解法等，鑑驗方法
    之採用尚須考量證物大小、外觀及安全性等因素。無法統一
    劃定其標準為何。本案亦考量上述因素，認若以他法鑑定，
    將因證物蒐集困難，導致研判上不易，為確認其結構，乃於
    透視後再以拆解法將內部拆解，並將內容物採樣送本局化學
    組檢驗是否為火（炸）藥及其成份，藉以研判送鑑物是否為
    爆裂物」（原審卷第64頁），對扣案之物是否屬於有爆發性
    ，且有破壞力，可於瞬間將人及物殺傷或毀損之爆裂物，所
    為之鑑定及結論，應無疑義。
  (三)為求慎重起見，經再送請法務部調查局鑑定結果，仍認為：
    「送鑑土製爆裂物1 枚，經檢視業經拆解之分件，依序為：
    長約3cm 爆芯（經拆解裝袋）、瓶蓋附長約8.2cm 爆芯、重
    25.43g銀色粉末、玻璃瓶容器（高約9.5cm 、寬約4.9cm）
    、透明黏膠帶；銀色粉末經取樣約0. 0 5g 點火後會燃燒，
    係煙火類火藥；瓶蓋所附爆芯經取樣約1cm 點火後會燃燒，
    係煙火鞭炮類常用之導火線；依拆解之分件，研判係以玻璃
    瓶為容器，內填火藥並將爆芯由瓶蓋上端插入內部為爆引，
    其內部裝填火藥雖未添加如金屬、石頭等硬質填塞物，但爆
    炸時玻璃瓶容器碎塊及爆炸時產生短暫高溫火燄，對近距離
    周遭人物都會造成某種程度損害，引爆後於近距離具有殺傷
    力」，有該局97年1 月10日調科參字第09700013620 號鑑定
    通知書可憑（原審卷第69頁），足堪認定扣案之物確屬槍砲
    彈藥刀械管制條例第4 條第1 項第2 款所稱彈藥之爆裂物無
    訛。被告辯稱並無殺傷力，並無可採，罪證明確，被告製造
    爆裂物之犯行洵堪認定。
三、按刑法上所謂爆裂物，係指其物有爆發性，且有破壞力，可
    於瞬間將人及物殺傷或毀損者而言（最高法院22年上字第41
    31號判例參照）。扣案之物，其材質為玻璃瓶，且內部裝填
    火藥，並以爆芯從罐蓋孔洞插入為爆引，雖未添加如金屬、
    石頭等硬質填塞物，但爆炸時玻璃瓶容器碎塊，爆炸時產生
    短暫高溫火燄，對近距離周遭人物都會造成某種程度損害，
    引爆後於近距離具有殺傷力，已如上述，被告加以製造，核
    其所為，係犯槍砲彈藥刀械管制條例第7 條第1 項未經許可
    製造爆裂物罪。查被告於93年間因公共危險、竊盜、毀損案
    件，經臺灣高雄地方法院分別判處有期徒刑6 月、4 月、4
    月，並定執行刑為有期徒刑1 年；又因竊盜案件，經同法院
    判處有期徒刑6 月確定；兩案接續執行，已於95年1 月7 日
    縮刑期滿執行完畢，有臺灣高等法院被告前案紀錄表附卷可
    稽，其於5 年以內再故意犯有期徒刑以上之罪，應依刑法第
    47條第1 項規定，論以累犯並加重其刑。
四、原審因而適用槍砲彈藥刀械管制條例第7 條第1 項，刑法第
    11條前段、第47條第1 項、第42條第3 項、第38條第1 項第
    1 款規定，並審酌被告無端製造爆裂物，雖數量僅有1 枚，
    但仍對社會大眾之生命、財產、安全，造成潛在危害，茲念
    其製造原因係出於好奇，尚非另供其他犯罪使用，且係裝填
    煙火類之火藥，僅近距離造成殺傷力，威力與制式彈藥不能
    相提並論，其學歷為國中畢業，知識程度非高，且無業而長
    期經濟狀況欠佳等一切情狀，因而量處有期徒刑7 年4 月；
    併科罰金新臺幣60,000元，並諭知易服勞役之折算標準。且
    敘明扣案之土製爆裂物1 枚，為槍砲彈藥刀械管制條例第4
    條第1 項第2 款所定未經許可不得製造之違禁物，應依刑法
    第38條第1 項第1 款規定宣告沒收。經核認事用法，並無不
    合，量刑亦屬允當。被告上訴意旨，否認犯罪，並無理由，
    應予駁回。
據上論結，應依刑事訴訟法第368 條，判決如主文。
本案經檢察官鄭銘謙到庭執行職務。
中    華    民    國    97    年    6     月    2     日
                  刑事第五庭    審判長法  官  曾永宗
                                      法  官  任森銓
                                      法  官  王伯文
以上正本證明與原本無異。
如不服本判決應於收受本判決後10日內向本院提出上訴書狀，其
未敘述上訴理由者，並得於提起上訴後10日內向本院補提理由書
狀（應附繕本）「切勿逕送上級法院」。
中    華    民    國    97    年    6     月    2     日
                                      書記官  黎  珍
附錄本判決論罪科刑法條：
槍砲彈藥刀械管制條例第7 條第1 項：
未經許可，製造、販賣或運輸火砲、肩射武器、機關鎗、衝鋒槍
、卡柄槍、自動步槍、普通步槍、馬槍、手槍或各類砲彈、炸彈
、爆裂物者，處死刑、無期徒刑或7 年以上有期徒刑；處徒刑者
，併科新臺台幣3,000 萬元以下罰金。


司法院資訊處製作；財團法人民間司法改革基金會備份。
